臺灣高等法院刑事判決
110年度上易字第612號
上  訴  人  
即  被  告  張珮琪


上列上訴人因竊盜案件，不服臺灣新北地方法院109年度易字第5
33號，中華民國110年2月5日第一審判決（起訴案號：臺灣新北
地方檢察署109年度偵字第16369號），提起上訴，本院判決如下
：
    主  文
上訴駁回。
張珮琪緩刑貳年，緩刑期間付保護管束，並應向檢察官指定之政
府機關、政府機構、行政法人、社區或其他符合公益目的之機構
或團體，提供四十小時之義務勞務。
    事實及理由
一、經本院審理結果，認原審以被告張珮琪犯刑法第320條第1項
    之竊盜罪，判處被告拘役50日，如易科罰金，以新臺幣1,00
    0元折算1日等節，經核原審認事用法及量刑均無不當，應予
    維持，並引用原審判決書記載之事實、證據及理由（如附件
    ）。
二、被告上訴意旨略以：被告因服用藥物導致當日記憶中斷，已
    經瞭解錯誤，希望可以有機會判緩刑等語。
三、駁回上訴及宣告緩刑之理由： 
　㈠按有無刑法第19條不罰或減輕其刑規定之適用，應以被告行
    為時之精神或心智狀態為斷。縱被告曾有精神上病狀或為間
    歇發作的精神病態者，亦應以其行為時是否有因精神障礙或
    其他心智缺陷，致不能辨識其行為違法或欠缺依其辨識而行
    為之能力，或有顯著減低之情形，為判斷之標準，不能由其
    犯罪前曾罹或犯罪後有精神病態而逕認其行為時已達上開不
    罰、減輕其刑之程度。本案被告固患有重鬱症，有國泰綜合
    醫院106年6月1日、109年7月30日、109年4月16日診斷證明
    書、109年10月8日（109）管歷字第1763號函在卷可憑（見
    原審卷第35至39、107頁）。惟被告於結帳走出收銀台後，
    經賣場人員攔阻詢問是否有商品未結帳，並要求前往查驗物
    品處時，被告即當場表示「那如果有一些沒有會怎麼樣」等
    語，業經原審勘驗現場錄影畫面無訛，並製有勘驗筆錄1 份
    及截圖照片28張在卷可參（見原審卷第126、127、129至138
    頁），可見被告對於其手提袋內有未結帳商品乙情，並非不
    知；另自被告於錄影畫面之舉動、對答，及其尚可將所竊商
    品藏放於手提袋內，僅結帳部分商品等節，可見其當時意識
    正常、辨事無礙。再依卷附消費紀錄所示，被告於案發當天
    有至櫃臺結帳購買克補B群＋鋅1個，亦有好事多股份有限公
    司中和分公司109年9月14日新北院賢刑銘109易533字第5364
    5號函暨其附件可佐（見原審卷第53至105頁），此核與被告
    同日所竊取如附表所示克補B群＋鋅3個，均為相同產品，可
    見前揭商品均為被告於相同處所拿取，則被告既能於櫃臺結
    帳購買其中1個商品，又豈可能有因記憶不清之故，而未同
    時結算其餘拿取之相同商品；況被告所竊取如附表所示商品
    中，尚有男性長褲，而經被告確認為其所能穿著尺寸後始為
    拿取，亦據被告供承於卷，亦顯非任意隨機拿取所為，是被
    告於案發當日顯無記憶不清之情，其於原審及上訴意旨所辯
    自非可採。
　㈡依現代刑法之觀念，在刑罰制裁之實現上，宜採取多元而有
    彈性之因應方式，除經斟酌再三，認確無教化之可能，應予
    隔離之外，對於有教化、改善可能者，其刑罰執行與否，則
    應視刑罰對於行為人之作用而定。倘認有以監禁或治療謀求
    改善之必要，固須依其應受威嚇與矯治之程度，而分別施以
    不同之改善措施（入監服刑或在矯治機關接受治療）；反之
    ，如認行為人對於社會規範之認知並無重大偏離，行為控制
    能力亦無異常，僅因偶發、初犯或過失犯罪，刑罰對其效用
    不大，祇須為刑罰宣示之警示作用，即為已足，此時即非不
    得緩其刑之執行，並藉違反緩刑規定將入監執行之心理強制
    作用，謀求行為人自發性之改善更新。查被告前未曾因故意
    犯罪，受有期徒刑以上刑之宣告，此有被告之前案紀錄表在
    卷可佐，而被告為圖小利，徒手單獨犯案之犯罪手段，其目
    前因創傷後壓力反應及嚴重型憂鬱症而無法工作，未婚與母
    親、姊姊、弟弟同住等生活狀況，其並無任何論罪科刑紀錄
    ，可見品行尚可，其自稱高職畢業之智識程度，其所竊得財
    物價值，及業已全數發還被害人，且被害人表示不願追究、
    求償，念其行為時因一時失慮，以致誤罹刑章，經此論罪科
    刑教訓，當知所警惕，而無再犯之虞，並綜合考量其生活及
    家庭狀況，犯後終能坦承錯誤，以及參考法院加強緩刑宣告
    實施要點規定，本院認為上開對其所宣告之刑以暫不執行為
    適當，爰依刑法第74條第1 項第1 款規定併予宣告緩刑2 年
    ，以勵自新。而為促使被告能確實從本案中記取教訓，以免
    再犯，乃依刑法第74條第2項第5款規定，命被告應依檢察官
    之指定向政府機關、政府機構、行政法人、社區或其他符合
    公益目的之機構或團體，提供40小時之義務勞務，併依刑法
    第93條第1項第2款規定，諭知緩刑期間付保護管束，期使養
    成遵守法令之習慣。倘被告未履行上開負擔且情節重大，足
    認所宣告之緩刑難收其預期效果，而有執行刑罰之必要時，
    法院得依檢察官之聲請，撤銷其緩刑宣告，附此敘明。
據上論斷，應依刑事訴訟法第368條、第373條，判決如主文。
本案經檢察官廖先志提起公訴，檢察官蔡顯鑫到庭執行職務。
中　　華　　民　　國　　110 　年　　5 　　月　　12　　日
                  刑事第一庭  審判長法  官  李釱任
                                    法  官  崔玲琦
                                    法  官　呂煜仁
以上正本證明與原本無異。
不得上訴。
                                    書記官　林廷佳
中　　華　　民　　國　　110 　年　　5 　　月　　12　　日
附錄：本案論罪科刑法條全文
刑法第320條：
意圖為自己或第三人不法之所有，而竊取他人之動產者，為竊盜
罪，處五年以下有期徒刑、拘役或五十萬元以下罰金。
意圖為自己或第三人不法之利益，而竊佔他人之不動產者，依前
項之規定處斷。
前二項之未遂犯罰之。 

附件：
臺灣新北地方法院刑事判決
                                      109年度易字第533號
公　訴　人　臺灣新北地方檢察署檢察官
被　　　告　張珮琪　女　（民國00年0月00日生）
                    身分證統一編號：Z000000000號
                    住○○市○○區○○路00號3樓
上列被告因竊盜案件，經檢察官提起公訴（109 年度偵字第1636
9 號），本院判決如下：
    主  文
張珮琪犯竊盜罪，處拘役伍拾日，如易科罰金，以新臺幣壹仟元
折算壹日。
    事  實
一、張珮琪意圖為自己不法之所有，基於竊盜之犯意，於民國10
    9 年4 月27日13時52分許，在新北市○○區○○路0 段000號好
    市多賣場內，徒手竊取該賣場內如附表所示之物【價值新臺
    幣（下同）1 萬8,690 元，均已發還】，並藏放於其所攜帶
    之手提袋內而得手，嗣僅結帳部分商品即行離去，而為賣場
    人員於賣場出口處攔阻，並經警據報到場查獲，扣得如附表
    所示之物，而悉上情。
二、案經新北市政府警察局中和分局報告臺灣新北地方檢察署檢
    察官偵查起訴。
    理  由
一、訊據被告張珮琪矢口否認有何竊盜犯行，辯稱：我真的不記
    得，忘記結帳，我有吃國泰醫院開的抗憂鬱、抗焦慮、穩定
    精神的藥，我吃藥會意識模糊，比較想休息，我之前都有固
    定在好市多買，我沒有竊盜的意思云云。經查，被告有於上
    開時間、地點，徒手拿取如附表所示之物，並藏放於其所攜
    帶之手提袋內，嗣僅結帳部分商品即行離去，而遭查獲，並
    扣得如附表所示之物等節，業據其供承不諱，核與證人即賣
    場人員陳昱丞於本院審理時證述相符，並有新北市政府警察
    局中和分局扣押筆錄、扣押物品目錄表、贓物認領保管單、
    扣案物照片、物品清單、袋子照片、現場照片各1 份附卷可
    稽，此部分事實，首堪認定。被告雖以前詞置辯，惟附表所
    示商品多係保健食品，該部分之價值高達1 萬7,391 元，而
    其於藥局櫃台業已結帳5,413 元之保健食品，卻未一同將上
    開保健食品一併結帳，反將之置於其自行攜帶之手提袋內，
    此舉已與一般交易常情有違。再者，被告雖有固定於該賣場
    購買保健食品之習慣，惟其先前多僅係零星購買，均未曾有
    購買如本次高達2 萬2,804 元之保健食品（已結帳5,413 元
    ＋未結帳1 萬7,391 元＝2 萬2,804 元），有消費交易紀錄明
    細26張附卷可稽，是其本次購買行為，明顯與其先前交易習
    慣不合。況被告於結帳走出收銀台後，經賣場人員攔阻詢問
    是否有商品未結帳，並要求前往查驗物品處時，被告即當場
    表示「那如果有一些沒有會怎麼樣」等語，業經本院當庭勘
    驗現場錄影畫面無訛，並製有勘驗筆錄1 份及截圖照片28張
    在卷可參，可見被告對於其手提袋內有未結帳商品乙情，並
    非不知。另自被告於錄影畫面之舉動、對答，及其尚可將所
    竊商品藏放於手提袋內，結帳部分商品等節，可見其當時意
    識正常。是以，被告前揭所辯各節，均難採信。被告確有竊
    取故意，堪可認定。綜上所述，本案事證已臻明確，被告犯
    行堪以認定，應依法論科。
二、核被告所為，係犯刑法第320 條第1 項之竊盜罪。爰以被告
    之責任為基礎，並審酌其以上開方式徒手單獨犯案之犯罪手
    段，其目前因創傷後壓力反應及嚴重型憂鬱症而無法工作，
    未婚與母親、姊姊、弟弟同住等生活狀況，其並無任何論罪
    科刑紀錄，可見品行尚可，其自稱高職畢業之智識程度，其
    所竊得財物價值，及業已全數發還被害人，且被害人表示不
    願追究、求償，惟其始終否認犯行之犯後態度等一切情狀，
    量處如主文所示之刑，並諭知易科罰金之折算標準，以示懲
    儆。
據上論斷，應依刑事訴訟法第299 條第1 項前段，判決如主文。
本案經檢察官廖先志提起公訴，檢察官陳儀芳到庭執行職務。
中　　華　　民　　國　 110　　年　　2 　　月　　5 　　日
                  刑事第十三庭  法　官  陳志峯
以上正本證明與原本無異。
如不服本判決應於收受送達後20日內向本院提出上訴書狀，並應
敘述具體理由。其未敘述上訴理由者，應於上訴期間屆滿後20日
內向本院補提理由書(均須按他造當事人之人數附繕本)「切勿逕
送上級法院」。
                                書記官  喻誠德
中　　華　　民　　國　 110　　年　　2 　　月　　5 　　日
附錄本案論罪科刑法條全文：
刑法第320條：
意圖為自己或第三人不法之所有，而竊取他人之動產者，為竊盜
罪，處五年以下有期徒刑、拘役或五十萬元以下罰金。
意圖為自己或第三人不法之利益，而竊佔他人之不動產者，依前
項之規定處斷。
前二項之未遂犯罰之。

附表：
遭竊商品名稱 數量 價格（新臺幣） 克補肝精膠囊 5 個 單價1,399 元共6,995 元 克補B群＋鐵 1 個 999 元 克補B群＋鋅 3 個 單價999 元共2,997 元 TRUNATURE螺旋藻 1 個 925 元 維生素B群加C 1 個 879 元 善存葉黃素 2 個 單價899 元共1,798 元 挺立關鍵迷你錠 2 個 單價1,399 元共2,798 元 Levis男牛仔褲 1 個 1,299 元                           合計：1 萬8,690 元